臺灣高等法院交通事件裁定　　　　　　　　　　　　九十一年度交抗字第九０一號
　　抗　告　人
　　即受處分人　甲○　　男　五.
右抗告人因違反道路交通管理處罰條例案件，不服臺灣臺北地方法院中華民國九十一
年九月二十五日裁定（九十一年度交聲字第六七四號），提起抗告，本院裁定如左：
    主  文
原裁定撤銷，發回臺灣臺北地方法院。
    理  由
一、原裁定意旨略以：異議人即受處分人甲○駕駛其所有車牌號碼ＥＷ─二０八八號
    自用小客車，於民國九十年九月二十六日上午八時五十五分許，行經有行車管制
    號誌之臺北縣中和市○○路、興南路口，明知面對圓形紅燈之行車號誌禁止車輛
    通行，不得超越停止線或進入路口之「圓形紅燈」行車管制號誌，竟不遵守該行
    車管制號誌之指示，逕自駕車超越停止線紅燈右轉，遇警後始將汽車停駛於轉角
    處，為在該路口處執行交通勤務之臺北縣警察局中和分局警備隊員警蕭昆豪發覺
    攔停制止，當場以其違反道路交通管理處罰條例第五十三條規定掣單，並指定應
    到案日期（九十年十月十一日）當場舉發後，交由受處分人簽收。嗣受處分人未
    於應到案日期前到案，直至九十一年一月二十二日始提出申訴，原處分機關函請
    舉發單位調查結果，仍認受處分人確有前揭違規行為，乃於九十一年五月八日依
    道路交通管理處罰條例第五十三條、第六十三條第一項第三款及違反道路交通管
    理事件統一裁罰標準表等規定，裁處受處分人新臺幣五千四百元罰鍰，並記違規
    點數三點。訊據受處分人固不否認其於前揭時地駕駛上開車號ＥＷ─二０八八號
    自用小客車，遇警取締並當場簽收舉發違反道路交通管理事件通知單之事實，惟
    矢口否認有何違反道路交通管理處罰條例第五十三條規定駕車違規紅燈右轉之行
    為，辯稱：伊駕車右轉時，號誌尚未轉為紅燈，伊因在街角讓太太下車，始被員
    警攔停，員警對於當時號誌仍為綠燈心知肚明云云。經查：
  (一)關於右揭受處分人交通違規之事實，業經舉發員警蕭昆豪於「受理違反交通管理
    事件被通知人申訴理由查詢表」，答覆受處分人稽詳。查員警蕭昆豪所填具之上
    開「受理違反交通管理事件被通知人申訴理由查詢表」，係基於公務員身分職務
    上所掌管填寫之公文書，除有積極反證，本當受真正之推定。且以員警蕭昆豪與
    受處分人素不相識，並無仇恨，衡情當無甘冒偽造文書之刑責，而故意出具不實
    報告之必要。況依本件卷存證據資料，並無任何積極證據足以證明員警蕭昆豪所
    出具上開「受理違反交通管理事件被通知人申訴理由查詢表」，有內容不實之情
    事，本院自不得僅以其為本件開單告發受處分人之員警身分，率而全盤抹煞其所
    出具上開答覆報告之證據證明力。遑論交通警察掣單舉發違反道路交通管理處罰
    條例所列之違規事實，本質上為行政處分，係公務員基於職務上之權力，依法就
    特定之具體事件所為之具公法上效果之單方面行政行為，基於公務員為公法上行
    為具有公信力之原則，該行政行為當可被推定為真正，其據以依法處分之事實認
    定亦為正確無誤，足認舉發員警所指受處分人有於右揭時地駕駛汽車紅燈右轉一
    節，可堪採信。受處分人空言否認上情，辯稱其係在綠燈之情況下駕車右轉，既
    未能舉證以實其說，據以推翻上開報告之真正性，自難採信。
  (二)另者，汽車駕駛人在無箭頭導向燈號狀況下，紅燈左轉或右轉，以闖紅燈論處，
    ，受處分人於右揭時地駕駛汽車行經有行車管制號誌之路口，遇「圓形紅燈」之
    行車管制號誌，而超越停止線右轉，自與「汽車駕駛人，駕車行經有燈光號誌管
    制之交岔路口闖紅燈」情形相符，業經臺北縣警察局中和分局於九十一年三月二
    十八日中警申字第０九一００一０六一四號函答覆受處分人在案。
  (三)此外，本件受處分人自收受上開舉發違反道路交通管理事件通知單後，未於應到
    案日期（即九十年十月十一日）前到案，直至九十一年一月二十二日始向原處分
    機關表示不服，有卷附交通違規案件陳述書一紙可參。揆此，原處分機關依違反
    道路交通管理處罰條例第五十三條、第六十三條第一項第三款及違反道路交通管
    理事件統一裁罰標準表等規定，裁處受處分人新臺幣五千四百元罰鍰，並記違規
    點數三點，尚無違誤，詎受處分人猶執前詞指摘原處分不當，為無理由，自應將
    其異議駁回等語。
二、抗告意旨略以：員警見我極力反駁，仍以出勤需要業績，可以用未繫安全帶罰款
    較輕等語遊說我，但均被我拒絕，而且我也從未親手接受他開給我的罰單，至於
    有否簽名，已不記得，因此不知道須於九十年十月十一日到案之事。關於九十一
    年一月二十二日始向原處分機關表示不服乙事，是我到交通裁決所繳交他項罰款
    時才知道，而開始向裁決所申訴此案，並非故意延遲到案云云。
三、按行為人有本條例之情形者，應填製舉發違反道路交通管理事件通知單（以下簡
    稱通知單），並於被通知人欄予以勾記，其通知聯依下列規定辦理：當場舉發者
    ，應填記駕駛人或行為人姓名、性別、出生年月日、地址、身分證統一號碼及車
    主姓名、地址、車牌號碼、車輛種類等。被查獲之駕駛人或行為人為受處分人時
    ，應將該通知單填記後交付該行為人簽名或蓋章收受之；拒絕簽章者，並記明其
    事由，視為已收受，違反道路交通管理事件統一裁罰標準及處理細則（下稱處理
    細則）第十一條第一項第一款定有明文。又違反道路交通管理事件行為人，未依
    規定自動繳納罰鍰，或未依規定到案聽候裁決，處罰機關應於一個月內依標準表
    逕行裁決之，同細則第四十四條亦有明定。
四、經查：本件抗告人即受處分人甲○於向原處分機關提出申訴及於原審聲明異議時
    分別表示：因屬爭議事件員警從未以口頭告知本人應到案日期及處所；．．員警
    要改用未繫安全帶較輕處罰我，但均被我拒絕，但仍開罰單，而我並未接受等語
    ，有交通違規案件陳述書及聲明異議狀在卷可稽（原審卷第十七頁、第四頁），
    似已表明並未收受舉發員警所掣發之通知單等情。又參以舉發員警蕭昆豪於「受
    理違反交通管理事件被通知人申訴理由查詢表」答覆抗告人以：「黃先生您好，
    從您內容所述，並非如此，當時已轉紅燈，您的車子已越過停止線右轉，看到警
    察不敢通行，而停於轉角處，經當面告知違反交通處罰管理條例第五十三條闖紅
    燈，您也簽名且當場無（異）議，實無惡劣手法，希冀您能諒解，至於應到案日
    期及處所，法條無明確有告知之義務」等語（見原審卷第十五頁），僅記載抗告
    人有於通知單上簽名之情事，並未就抗告人是否收受該通知書加以說明。再觀諸
    卷附臺北縣警察局舉發違反道路交通管理事件通知單（移送聯）影本上之收受通
    知聯者簽章欄部分（見原審卷第九頁），雖可看出有人簽名，然是否為抗告人在
    其上簽名則無法辨識，細繹上開通知書影本，除簽名以外，約略可看出另有其他
    記載事項，則是否於簽名後有拒絕收受之情事，自可調閱上開通知單正本查明，
    或傳訊舉發員警到院說明，況依卷附資料亦無該通知單業已送達予抗告人之回執
    資料附卷可憑，則抗告人所稱未收受通知單等語，尚非無據，因抗告人是否收受
    通知書，涉及抗告人是否知悉應到案日期而到案申訴，自有查明之必要，則原審
    就此部分並未具體查明，逕認抗告人未於指定到案期日前到案向原處分機關表示
    不服，原處分機關依違反道路交通管理處罰條例第五十三條、第六十三條第一項
    第三款及違反道路交通管理事件統一裁罰標準表等規定，裁處受處分人新臺幣五
    千四百元罰鍰，並記違規點數三點並無不當，似嫌速斷。受處分人提起抗告，執
    此指摘原裁定不當，為有理由，自應由本院將原裁定撤銷，發回原審法院更為妥
    當適法之裁定。
五、據上論斷，應依道路交通案件處理辦法第二十六條、刑事訴訟法第四百十三條前
    段，裁定如主文。
中      華      民      國     九十一     年    十一    月    二十九    日
                              臺灣高等法院交通法庭
                                  審判長法  官  葉  騰  瑞
                                        法  官  莊  明  彰
                                        法  官  黃  國  忠
右正本證明與原本無異。
不得再抗告。
                                        書記官  劉  貞  達
中      華      民      國     九十一     年    十一    月    二十九    日
